臺灣桃園地方法院行政訴訟判決
110年度簡字第69號
111年2月15日辯論終結
原      告  東方航空貨運承攬有限公司

代  表  人  楊國華  
訴訟代理人  孫瑞蓮律師
            蘇靖軒律師
被      告  財政部關務署台北關

代  表  人  陳世鋒  
訴訟代理人  章耀文  
上列當事人間私運貨物進口事件，原告不服財政部中華民國110
年6月10日台財法字第1101391915號訴願決定，提起行政訴訟，
本院判決如下：
    主  文
原告之訴駁回。
訴訟費用由原告負擔。
    事實及理由
一、事實概要：
　　原告於民國107年6月30日向被告報運進口快遞併袋貨物2批
    （主提單號碼：000-00000000，併袋號碼：0A4UG552、0A4U
    G562），經被告查驗結果，袋內夾藏未傳輸申報資料之貨物
    （下稱系爭貨物），經行政院農業委員會農業藥物毒物試驗
    所鑑定結果，案貨為因滅汀，淨重26KG，屬農藥管理法第7
    條第1款所稱之偽農藥。原告利用數分號進口快遞貨物併成1
    袋之通關方式，夾藏案貨於袋內，矇混進口，核有私運情事
    。案涉違反農藥管理法部分，經內政部警政署航空警察局以
    原告之負責人楊國華為犯罪嫌疑人移送，並經臺灣桃園地方
    檢察署檢察官以108年度偵字第629號為不起訴處分確定，案
    貨由桃園市政府依法沒入（即109年12月4日府農務字第1090
    309728號裁處書）。又原告曾於103年8月14日及106年10月1
    3日違反海關緝私條例第36條第1項及第3項規定，經被告處
    罰（即104年第00000000號及106年第00000000號處分書）在
    案，並分別於105年3月4日及107年2月22日處分確定後5年內
    再犯本條例同一規定3次以上，依同條例第45條規定，當加
    重罰鍰金額1 倍。被告爰依海關緝私條例第36條第1項、第4
    5條及緝私案件裁罰金額或倍數參考表（下稱裁罰參考表）
    載列前開條項規定，處貨價新臺幣（下同）83,590元2倍之
    罰鍰計167,180 元（下稱原處分）。原告不服，向被告申請
    復查，未獲變更，提起訴願，亦遭決定駁回，於是提起本件
    行政訴訟。
二、原告起訴主張及聲明：
（一）主張要旨：
　  ⒈原告並非海關緝私條例第36條所處罰之主體，原處分與訴
      願決定認事用法顯有錯誤：
　　⑴引用空運快遞貨物通關辦法第17條、刪除前之海關緝私條
      例41條第1項、第2項、海關緝私條例第37條第1項至第3項
      、第36條第1項至第3項等相關行政法規條文（詳如起訴狀
      ）。又空運快遞貨物通關辦法第17條與刪除前海關緝私條
      例第41條第1項、第2項之規定十分類似，基於體系解釋，
      於解釋空運快遞貨物通關辦法第17條規定時，應同時參照
      海關緝私條例第41條第1項、第2項之立法意旨，方稱允當
      。而刪除前海關緝私條例第41條第2項已明確規定將報關
      業者不知悉之情形排除海關緝私條例第36條、第37條規定
      之適用，況海關緝私條例係法律之位階，而空運快遞貨物
      通關辦法係命令之位階，故應優先適用海關緝私條例之規
      定，將報關業者不知悉之情形排除海關緝私條例第36條、
      第37條規定之適用。　
　　⑵又原告係依中國大陸物流公司提供之報機明細資料申報，
      根本毫無機會與可能與收件人、寄件人見面，更無權利查
      驗實際貨物與大陸行家提供之文件是否相符，因此，原告
      無法判斷貨物之內容，並無任何私運之故意、過失。況按
      刪除前海關緝私條例第41條第2項之規定，原告並不需證
      明其受委託報關，且原處分機關與財政部均未盡調查義務
      ，違反行政程序法第36條之規定，未就原告有利及不利事
      項均予注意，未考量原告僅為一民間業者，無能力更無權
      力查詢中國地區寄件人申報資料之真實性，行政機關此部
      分之過失不應由原告承擔，故原告無法判斷貨物內容之情
      形，應排除海關緝私條例第36條、第37條之適用。
　　⒉原告並無私運之故意與過失：
　　⑴被告於空運快遞貨物通關法令與實務簡介之簡報有提及：
      「海關為避免業者報單申報錯誤，加速通關，規定報關業
      者向海關遞送或連線傳輸報關文件，須經『專責報關人員』
      ，以提高報關行從業人員素質。專責報關人員之職責，應
      協助海關避免業者…(三)未依據原始發票、報機明細或其
      他有關資料，依規定正確申報貨名、稅則號別或其他應行
      申報事項，製作進出口報單、艙單或其他報關文件」等語
      觀之，專責報關人員之職責應協助海關避免業者未依據原
      始發票、報機明細或其他有關資料申報，故報關業者可依
      據報機明細申報，報機明細可為申報之依據。本件原告依
      據中國大陸物流公司提供之報機明細資料申報，符合申報
      之相關規定，惟訴願決定竟以「報機明細並非關稅法第17
      條第1項後段之發票、裝箱單、其他進口必須具備之有關
      文件，不得為申報憑據」為理由，將訴願駁回，顯無理由
      。
　　⑵再者，原告依據中國大陸物流公司提供之報機明細資料報
      關，並無與收件人、寄件人見面，亦無權利查驗實際貨物
      與大陸行家提供之文件是否相符，故原告無法判斷貨物之
      內容，並無私運之故意、過失，惟訴願決定竟以「原告未
      取得發票等法定報關文件製作報單，有應注意、能注意而
      不注意之過失」為理由，認定原告應受處罰，忽略報機明
      細亦可為申報之依據，再說相關法規全然忽視現今報關實
      務配合網路雲端化，已改為更為簡便的流程，仍以傳統報
      關流程處理，實已不符時代所需，是原告並無私運之故意
      與過失。
　　⒊復按「政府資訊應依本法主動公開或應人民申請提供之」
      ，政府資訊公開法第5條定有明文，故原處分機關應依照
      政府資訊公開法第5條之規定，公開貨物完稅價格之查價
      相關流程以及來源，惟原處分機關並未公開，儘管原告先
      前於復查時即有就此部分爭執，惟綜觀訴願決定書之內容
      ，仍未就此部分說明。且依行政程序法第46條第1項、第2
      項本文等規定，系爭貨物完稅價格之查價相關流程以及來
      源為本件行政處分做成前之憑據文件，相關資料攸關核課
      罰鍰計算之基礎，此與原告主張且維護法律上之利益息息
      相關且有必要，難以理解拒絕原告申請查閱之理由，是此
      原處分已違反行政程序法第46條及政府資訊公開法第5條
      等規定，無庸置疑。
　　⒋縱告有虛報貨物之過失，原處分仍違反比例原則：
　　⑴引用行政程序法第7條、行政罰法第18條第1項等相關行政
      法規條文（詳如起訴狀）。
　　⑵本件原告係依據中國大陸物流公司提供之報機明細資料申
      報，應符合相關規定，縱使原告有過失(原告否認)，因原
      告並無與收件人、寄件人見面，亦無權利查驗實際貨物與
      大陸行家提供之文件是否相符，原告無法判斷貨物之內容
      ，已如前述，且原告並非法律專業人員，其對於稅務相關
      之法律並不清楚，實難課予原告熟稔關稅法規之義務，原
      告應受責難程度較低。又原告所得報酬微薄，訴願決定機
      關應依照行政程序法第7條、行政罰法第18條第1項等規定
      ，審酌原告之上述情形，將原處分撤銷，而非僅以「已考
      量訴願人之違章程度而為之適切裁罰」等空泛之理由，認
      定原處分機關對原告裁處貨價2倍之罰鍰係屬適法。是原
      處分機關對原告裁處貨價2倍之罰鍰實屬過重，顯然違反
      比例原則，原處分機關於處分前亦未依照行政罰法第18條
      第1項等規定審酌，故原處分與訴願決定均違反比例原則
      。　　　
（二）聲明：訴願決定及原處分（含復查決定）均撤銷。
三、被告答辯及聲明：
（一）答辯要旨：
    ⒈引用海關緝私條例第36條第1項、第45條及裁罰基準表等相
      關行政法規條文（詳如答辯狀）。
    ⒉按「關稅納稅義務人為收貨人、提貨單或貨物持有人」 及
      「進口快遞貨物之收貨人、提貨單或貨物持有人…，委託
      報關業者辦理報關手續者，報關時應檢附委託書」，關稅
      法第6條、空運快遞貨物通關辦法第17條第1項分別定有明
      文。故涉有應依海關缉私條例處罰之情事時，如報關業者
      未受合法委託、未能提供委任書或其他文件證明 其確受
      委託報關，則無法證明實際貨主存在；而承攬、報關業者
      因報運貨物本有代貨主提領貨物之權利，為關稅法第6條
      規定之貨物持有人，此時承攬、報關業者即以貨物持有人
      身分自負其責。
    ⒊本件原告身兼承攬業者、快遞業者及報關業者多重身 分，
      亦即自貨物上機申報艙單、貨物於貨棧之理貨、搬運、通
      關申報及代貨主提領貨物等行為，全程均在原告 之實力
      支配下所為，於通關流程中即為關稅法第6條所規 定之貨
      物持有人。系爭貨物屬併袋性質，袋内每包貨物均 有一
      分號，惟原告未向被告傳輸申報資料而夾藏貨物於併袋内
      ，核有私運貨物進口之違章，且未受合法委託、亦無 其
      他足認受委託之證明，身為貨物持有人，被告對其課以私
      運之責，並無違誤。
    ⒋又原告身為專業承攬、快遞、報關業者，對於貨物之運送
      及報關法令當知之甚詳，承攬業應於規定時限内申報艙 
      單、承攬運送貨物有未列入艙單之情形，得於規定時限内
       更正、進口貨物應自裝載貨物之運輸工具進口日之翌日
      起 15日内，向海關辦理，為海關管理承攬業辦法第16條
      、第20條及關稅法第16條所規範。惟原告並未向被告傳輸
      系案 貨物資料而夾藏貨物於併袋内，僅陳係依大陸物流
      公司提 供之報機明細申報，然查其派件明細實載有收件
      人「游先生」及其收件地址與電話，然無法確定實際貨主
      為何人。原告既稱係依報機明細申報，然系爭貨物未經申
      報夾藏袋内，派件明細上 又有收貨人名稱、地址、電話
      ，若原告全然不知系案貨物存在，豈會有派件明細之資料
      ，顯有矛盾。是原告所稱係依據報機明細申報等語，並不
      足採。
    ⒌再者，原告無視報關業者應對於袋内貨物件數及内容負注
      意與查明之責，竟全然推託國外代理公司提供之資料、無
      從知悉其真實性等理由，卸免其責，原告疏於詳查，致生
      本件違章情事，核有應注意、能注意而未注意之過失，依
      行政罰法第7條第1項規定意旨，自應論罰。復經被告審酌
      原告私運貨物進口情事、未檢具委任書證明確受委任，除
      影響稅政資料之正確性，不利後續貨物流向之追蹤查核外
      ，亦破壞貨物通關篩選審查機制，並考量原告曾於5年内
      違反相同規定已達3次，仍猶未改善，且本件進口偽農藥
      數量達26公斤，影響環境甚鉅等情，於裁罰額度範圍内，
      依前揭海關缉私條例規定，處以貨價2倍之罰鍰，洵屬適
      法允當，不悖比例原則。原告訴稱未考量行政罰法第18條
      減輕裁量之因素，容係誤解法令，委無足採。
    ⒍末按「進口貨物之完稅價格，未能依第29條、第31條、第3
      2條、第33條及前條規定核定者，海關得依據查得之資料
      ，以合理方法核定之」、「本法第35條所稱合理方法，指
      參酌本法第29條至第34條所定核估完稅價格之原則，採用
      之核估方法」，分別為關稅法第35條及同法施行細則第19
      條第1項所明定。本件係私運案件，原告亦未提供足以佐
      證實際交易價格之文件，爰無關稅法第29條「交易價格」
      之適用，再經調閱海關資料庫，亦無出口時或出口前後 3
      0日内之「同樣或類似貨物之交易價格」可資援用，且案
      貨未放行，並無國内銷售之事實，原告亦未提供生產製造
      成本等資料，故未能按「國内銷售價格」及「計算價格」
      予以核定，無同法第31條至第34條規定之適用。是本 件
      依同法第35條規定，參酌同法第32條「類似貨物」之原則
      ，並參據財政部關務署基隆關查得之進口貨物價格，按單
      價CIF TWD 3,215/KGM核定系案貨物之完稅價格，洵屬合
      法妥適，復經被告於處分書載明核定依據，並於復查決定
      書詳予說明，原告所訴各節，均無足採。
（二）聲明：駁回原告之訴。
四、本件如事實概要欄所述之經過事實，除後述爭點以外，餘為
    兩造所不爭執，並有被告所提出之原處分卷及訴願卷內之相
    關證物、資料等在卷可參，堪認為真正。故本件爭點應為：
    ㈠本件被告認定原告應依海關緝私條例第36條第1項規定，應
    負私運貨物進口之責任，有無違誤？㈡本件被告核定系爭貨
    物之單價為CIF TWD 3,215/KGM，及其完稅價格83,590元，
    並加重罰鍰金額1倍，計167,180元有無違誤？
五、本院之判斷：
（一）本件被告認定原告應依海關緝私條例第36條第1項規定，
      應負私運貨物進口之責任，並無違誤：
　　⒈按「私運貨物進出口之查緝，由海關依本條例之規定為之
      」、「本條例稱私運貨物進口、出口，謂規避檢查、偷漏
      關稅或逃避管制，未經向海關申報而運輸貨物進、出國境
      。…」、「（第1項）私運貨物進口、出口或經營私運貨物
      者，處貨價三倍以下之罰鍰。（第2項）起卸、裝運、收
      受、藏匿、收買或代銷私運貨物者，處新臺幣九萬元以下
      罰鍰；其招僱或引誘他人為之者，亦同。（第3項）前二
      項私運貨物沒入之。（第4項）不知為私運貨物而有起卸
      、裝運、收受、貯藏、購買或代銷之行為，經海關查明屬
      實者，免罰」，海關緝私條例第1條、第3條、第36條分別
      定有明文。
　　⒉復按「申請設置報關業，資本額應在新臺幣500萬元以上，
      其員工應有1人以上具有專責報關人員之資格」、「（第1
      項）報關業受進出口人之委任辦理報關，應檢具委任書；
      …。（第2項）前項委任書應依海關規定之格式辦理，報關
      業應切實核對其所載之內容，並自行妥為保存。於保存期
      間內，海關得隨時要求其提示或查核。報關業不能提示或
      查無委任書或委任書內容不實者，應依相關法令規定辦理
      」、「（第1項）報關業受委任辦理報關時，應依據進出
      口人提供之發票、提單或其他有關資料文件，依規定正確
      申報貨名、稅則號別或其他應行申報事項，製作進出口報
      單或其他報關文件，其『電腦申報資料』與『報關有關文件』
      之內容必須一致。（第2項）前項申報內容應先經專責報
      關人員進行審核無訛，並以經海關認可之密碼或其他適當
      方法簽證後輸入」，亦分別為報關業設置管理辦法第3條
      第2項、第12條第1項前段、第2項、第13條第1項、第2項
      所規範。足認報關業者受委任從事報關業務，其法定義務
      有二：一為一定格式之委任書提出與保存，以確認委任人
      之身分，俾憑海關調查實際進出口人之責任；二為所屬之
      專責報關人必須就進出口人提供之發票、提單等有關文件
      內容審核後，始得簽證而容許輸入。此之簽證，當非表彰
      某批貨物由特定報關業者報關而已；而在於經考試合格之
      專責報關人保證進口文件業經審核且內容真實，如無法保
      證，則應拒絕簽證。凡此，旨在促進進出口貨物正確迅速
      完成通關，並落實進出口管制及關稅核課。　
　　⒊經查，原告為快遞貨物承攬及報關業者，其於107年6月30
      日向被告申報進口通關之併袋貨物2批（主提單分號碼：0
      00-00000000，併袋號碼：0A4UG552、0A4UG562），經被
      告查驗結果，發現袋內除貼有前述提單分號標籤之貨物以
      外，另夾帶有未傳輸申報資料之系爭貨物，系爭貨物嗣經
      行政院農業委員會農業藥物毒物試驗所鑑定之結果，確屬
      「因滅汀」（淨重26KG），屬農藥管理法第7條第1款所稱
      之偽農藥等情，此有簡易進口快遞貨物申報資料、查驗記
      錄、關務署臺北關進出口貨樣收據、臺北關委託基隆關化
      驗報告、行政院農業委員會農業藥物毒物試驗所品質規格
      實驗室農藥檢驗報告、臺北關竹圍分關快遞機放課（遠雄
      快遞貨物專區）送查價單等資料在卷可憑（詳見被告原處
      分卷內），並為兩造所不爭執，足信屬實。再者，上開情
      節關於違反農藥管理法之部分，經被告移送桃園地檢署偵
      辦後，嗣檢察官對原告公司負責人以108年度偵字第629號
      為不起訴處分確定在案，上情亦為兩造所不爭執，此有桃
      園地檢署檢察官之不起訴處分書在卷可參，亦足信屬實。
      故堪認本件原告確實有私運系爭貨物進口之事實。
　　⒋原告雖主張：本件應適用刪除前之海關緝私條例第41條規
      定，原告係依大陸物流公司提供之報機明細申報，無實際
      查驗貨物權利，不知虛報情事及寄件人資料真實性，即非
      海關緝私條例第36條之受罰主體等語。惟查，系爭貨物係
      夾藏於原告所申報進口貨物之貨袋內，雖原告提出有派機
      明細（見原處分卷2附件6），並載明「收件人：游先生、
      電話：00-00000000」等資料，但卻查無實際之收貨人，
      而原告迄今仍無法提出其確有受託辦理系爭貨物申報進口
      之委託書或相關證明文件。再者，原告雖有表示其係依據
      中國大陸物流公司提供之「報機明細」資料報關，並提供
      予被告查核，惟報機明細並非法定報關文件，並不得作為
      申報之依據，且上開報機明細資料內，亦未記載本件違章
      之系爭貨物究係由何人提供、來源為何等等。據此，按關
      稅法第6條：「關稅納稅義務人為收貨人、提貨單或貨物
      持有人」、第22條：「貨物應辦之報關、納稅等手續，得
      委託報關業者辦理」，及關稅法施行細則第3條：「本法
      第6條之收貨人、提貨單或貨物持有人，定義如下：、收
      貨人：指提貨單或進口艙單記載之收貨人。、貨物持有
      人：指持有應稅未稅貨物之人，…」，以及報關業設置管
      理辦法第2條第1項：「本辦法所稱之報關業，指經營受託
      辦理進、出口貨物報關納稅等業務之營利事業」、第13條
      第1項：「報關業受委任辦理報關，應切實遵照關稅法、
      關稅法施行細則、出口貨物報關驗放辦法及其他關務法規
      之規定，詳實填報各項單證書據及辦理一切通關事宜」等
      規定，可知報關業者受委任辦理報關，即應根據委託人（
      即進口納稅義務人）所提供之提貨單、發票、裝箱單及其
      他進口必須具備之報關資料製作進口報單辦理通關手續，
      則原告主張其係受大陸地區承攬業者委託辦理報關事宜，
      而將系爭貨物的相關委託文件及資訊不明之責均推給大陸
      業者等節，已難認有據。且本件系爭貨物既夾藏於原告所
      申報進口貨物之貨袋內，系爭貨物上並未貼有任何航空貨
      物提單分號標籤，更未經原告向被告辦理連線申報，是原
      告主張系爭貨物係受中國大陸物流公司委託報關一節，亦
      難逕予採信。再者，行為時海關緝私條例第41條（現已刪
      除）之規定，係基於報關業者管理特性所為之特別規定，
      進出口貨物涉及逃漏關稅，而經查明申報不實之責任非歸
      屬報關業者情況下，報關業者得據以免罰，僅就貨主予以
      處罰，故該條之適用當以實際貨主存在為前提，此與本件
      報關業者即原告並無法證明確受委託報關，亦即並無實際
      貨主存在，自應由原告以貨物持有人身分擔負私運貨物進
      口責任之情形不同。況原告身兼承攬業者、快遞業者及報
      關業者多重身分，則自貨物上機申報艙單、貨物於貨棧之
      理貨、搬運、通關申報及代貨主提領貨物等行為，即全程
      均在原告之實力支配下所為，且系爭貨物上並未貼有任何
      航空貨物提單分號標籤，更未經原告向被告辦理連線申報
      ，原告顯難推諉不知系爭貨物為私運貨物，是本件原告既
      未向被告傳輸申報資料而夾藏系爭貨物於併袋内，自有私
      運貨物進口之違章行為事實。再者，因系爭貨物並無合法
      貨主存在，亦即系爭貨物並無關稅法第6條所規定之收貨
      人或提貨單持有人存在，且原告係報關業者因報運貨物本
      有代貨主提領貨物之權利，是原告即係關稅法第6條所規
      定之貨物持有人，且原告未受合法委託、亦無其他足認受
      委託之證明，自應負海關緝私條例第36條第1項之私運貨
      物進口之責任。故本件原告身為系爭貨物持有人，且有私
      運貨物進口之違章行為事實，被告對其課以私運貨物進口
      之責，即無違誤。
　　⒌至原告主張：依據被告簡報所載，報機明細亦可作為申報
      依據，原告並無私運之故意、過失等語。惟查，報機明細
      並非法定報關文件，並不得作為申報依據，已如上述，且
      按臺北高等行政法院104年度簡上字第139號判決意旨略以
      ：「按關稅法之納稅義務人為收貨人、提貨單或貨物之持
      有人，而違反海關緝私條例第37條規定，應加以處罰者，
      為報運貨物進口之報運人。此於報關業者受合法委託報運
      貨物進口之情形，納稅義務人通常固為貨物之收貨人，即
      通常所稱之貨主或進口人，但於進口貨物未受合法委託報
      運進口之際，此時並無法律上合法之貨主存在，如有違章
      行為發生，報關業者即應以貨物持有人之身分，就該違章
      行為自負其責。再者，按空運快遞貨物通關辦法第17條第
      4項規定，說明報關業者代理報關時，應確實檢附委託書
      ，以證明其確受委託報關，若無法證明確受委託報關，就
      其以他人名義所為進口貨物報關之行為，應自行負責，此
      與無代理權人以代理人名義所為之法律行為，經本人拒絕
      承認，應自負其責之原則相符」等語觀之，本件原告既身
      兼承攬業者、快遞業者與報關業者等多重身分，其夾藏未
      傳輸申報資料之系爭貨物進口，卻無法證明其確受委託報
      關，而作為貨物之持有人，亦查無實際貨主，此即與無代
      理權人以代理人名義所為之法律行為，經本人拒絕承認，
      應自負其責之原則相符，是原告應就本件私運系爭貨物進
      口自行負責。況如前述，原告身兼承攬業者、快遞業者及
      報關業者多重身分，則自貨物上機申報艙單、貨物於貨棧
      之理貨、搬運、通關申報及代貨主提領貨物等行為，即全
      程均在原告之實力支配下所為，且系爭貨物上並未貼有任
      何航空貨物提單分號標籤，更未經原告向被告辦理連線申
      報，原告顯難推諉不知系爭貨物為私運貨物，而應認原告
      有私運貨物進口之故意，況且縱認原告非故意，亦有「應
      注意，能注意，而未注意」之過失責任。再者，本件原告
      私運系爭貨物進口，不論係故意或過失，依行政罰法第7
      條第1項規定，均應受罰。是本件被告依前揭關稅法、關
      稅法施行細則、報關業設置管理辦法等相關規定，而以原
      告為系爭貨物之持有人，認定應由原告負私運貨物進口之
      責，並依法加以裁罰，尚非無據，應屬可採。故本件被告
      認定原告應依海關緝私條例第36條第1項規定，應負私運
      貨物進口之責任，並無違誤。
（二）本件被告核定系爭貨物之單價為CIF TWD 3,215/KGM，及
      其完稅價格83,590元，並加重罰鍰金額1倍，計167,180元
      ，並無違誤：
　　⒈按「（第1項）私運貨物進口、出口或經營私運貨物者，處
      貨價3倍以下之罰鍰。…（第3項）前二項私運貨物沒入之
      」、「追徵或處罰之處分確定後，5年內再犯本條例同一
      規定之行為者，其罰鍰得加重二分之一；犯3次以上者，
      得加重1倍」，海關緝私條例第36條第1項、第3項、第45
      條分別定有明文。
　　⒉次按海關緝私條例第36條第1項以貨價倍數作為罰鍰額度，
      所謂「貨價」，並未經立法定義，而論其實際，該等經查
      獲私運之貨品，既無實際交易價格，也無完稅價格可言。
      惟徵諸該條項規定，既係以違章行為人輸入標的之貨價評
      估表彰行為人私運貨品行為惡性，則海關依查得資料，以
      私運貨物之「類似貨物」由輸出國銷售至中華民國「應付
      」之價格（即交易價格，關稅法第29條2項）加上運費、
      保險費及其他費用後之完稅價格（即起岸價格，關稅法第
      29條第3項、第32條第1項、第35條參照）為其貨價，表彰
      私運貨品行為之嚴重程度，應屬適當。　
　　⒊又按「進口貨物之完稅價格，未能依第29條、第31條、第3
      2條、第33條及前條規定核定者，海關得依據查得之資料
      ，以合理方法核定之」、「本法第35條所稱合理方法，指
      參酌本法第29條至第34條所定核估完稅價格之原則，採用
      之核估方法」，分別為關稅法第35條及同法施行細則第19
      條第1項所明定。足見海關徵收關稅，依關稅法第35條規
      定，據查得之資料，以合理方法核定進口貨物之完稅價格
      ，須以不能依同法第29條、第31條、第32條及第33條之規
      定核定時，始有其適用。復海關如依關稅法第29條第5項
      規定，認無法依該條之規定核定完稅價格，並依同法第35
      條規定以合理方法核定進口貨物之完稅價格時，應先命納
      稅義務人提出相關資料，海關仍有合理懷疑者，視為無法
      按同法29條之規定核估其完稅價格，應依同法第35條規定
      核定完稅價格。
　　⒋經查，本件原告並未提供系爭貨物之實際價格之文件，亦
      查無出口時或出口前後30日內之同樣或類似貨物之交易價
      格資料，且未提供銷貨發票單據、生產製造成本等資料供
      被告核估，自無關稅法第29條至第34條等規定之適用，被
      告自得依關稅法第35條「依據查得之資料，以合理方法核
      定之」規定，核定系爭貨物之價額。
　　⒌次查，本件系爭貨物經化驗結果為農藥因滅汀，此有行政
      院農業委員會農業藥物毒物試驗所品質規格實驗室農藥檢
      驗報告2紙（見原處分卷2附件5）在卷可佐。而本件被告
      將系爭貨物送請基隆關洽詢專業商後，該專業商提供農藥
      因滅汀81.3％為單價CIF TWD 3,215/KGM（即含運費，每公
      斤價格為新臺幣3,215元），此有被告所提供之臺北關竹
      圍分關快遞機放課之送查價單（見本院卷第54頁）在卷可
      佐。故本件被告依據上開基隆關洽詢專業商之結果，藉以
      核定本案之完稅價格，自屬有據，並無違誤。
　　⒍再查，依據被告訴訟代理人於本院111年2月15日言詞辯論
      期日陳稱略以：「（問：本件被告是如何核定本案系爭貨
      物之單價為CIF TWD 3,215/KGM ，亦即其完稅價格為新臺
      幣83,590元？又被告核定系爭貨物單價之證據資料為何？
      可否提供予原告審閱？）基隆關洽詢專業商所得之核估資
      料再陳報。（問：該專業商是否進口與系爭貨物相同成分
      之農藥專業廠商？）是。（該專業商是如何評估系爭貨物
      之價格？）是以系爭貨物相同成分之貨物進口到臺灣的價
      格。（問：被告所查詢專業商的價格，是以何時進口時間
      的價格為準？）送查價單是106年9月27日的價格，從標題
      下面第一行送查日期可知。（問：該送查過程究係為何？
      ）是於106年9月26日列印，同年月27日送查價，於同年11
      月2日確定核定價格為CIF TWD 3,215/KGM。（問：被告為
      何以專業商提供的價格核估？）本件原告未提供足以佐證
      實際交易價格之文件，如發票，無法依關稅法第29條適用
      。無貨物進出口前後30日內之同樣或類似貨物之交易價格
      ，故無關稅法第30條適用。本案貨物亦未放行，無國內銷
      售事實，且原告也沒有提供生產製造成本，無法依照國內
      銷售價格及計算價格予以核定，無關稅法第31至34條適用
      。故本案僅能依關稅法第35條以合理方法核定價格」等語
      （見本院卷第51至52頁），並有被告提出之陳報狀內所附
      之基隆關詢問專業銷售商之談話筆錄(即書面紀錄)1份可
      稽，且上開談話筆錄亦經被告另以副本(遮隱專業商身分)
      送達原告知悉(上開談話筆錄經本院另以個資不可閱卷存
      放於卷外)。足認本件被告核定系爭貨物即農藥因滅汀之
      市場行情價格，係經基隆關詢問專業銷售商後所得知之市
      場行情價格，且係於106年9月27日送基隆關查價，並於同
      年11月2日確定核定之價格，係屬更有利於原告之核估價
      格。故堪認本件被告核定系爭貨物之單價為CIF TWD 3,21
      5/KGM（即含運費，每公斤價格新臺幣3,215元），係依據
      查得知資料，以合理方法核定，符合關稅法第35條之估算
      方式，依法自無違誤。
　　⒎至原告主張：原處分未公開完稅價格之查價流程及來源，
      有違政府資訊公開法規定，另依照行政訴訟法第163條第2
      款規定，被告對於查價資料有提出之義務，且被告查核之
      價格與市價相差甚遠等語。惟查，據原告訴訟代理人於本
      院111年2月15日言詞辯論期日陳稱略以：「（問：原告有
      無其他相關市價資料？）是大陸淘寶網的相關貨物的市價
      資料，是在大陸販售的市價。（問：本件貨物產為中國，
      原告有無意見？）沒有意見。（問：原告可否提供依照關
      稅法第29至34條規定提供相關資料予被告核定？）待查詢
      後再陳報」等語（見本院卷第52頁），足認原告於本院開
      庭時所表示系爭貨物之價格資料均係屬於大陸地區淘寶網
      所販售之農藥因滅汀之價格。惟按關稅法施行細則第19條
      第2項第3款規定：「依本法第35條規定以合理方法核定完
      稅價格時，不得採用下列各款估價方式或價格：三、貨物
      在輸出國國內市場之銷售價格」。足見，原告所表示之大
      陸地區淘寶網之農藥價格資料，非屬於在臺灣國內銷售之
      資料，依上開稅法施行細則第19條第2項第3款規定，並無
      法作為完稅價格之核估依據。又系爭貨物銷售之市場行情
      價格，關於其詳細計算分析市場行情價格之資料，涉及貨
      物之原料成本價格、製作成本、銷售成本等商業機密，並
      非屬被告機關所能取得並得告知原告。況且經本院詢問原
      告可否提供系爭貨物依照關稅法第29至34條之相關資料予
      以被告核定單價後（見本院卷第52頁），原告至今仍未提
      供上開資料予以本院或供被告核定。足見，原告要求被告
      應告知系爭貨物之市場行情價格是如何計算得出云云，顯
      屬不合理要求，亦有違經驗法則。再者，本件被告既已將
      對於系爭貨物完稅價格之查價相關流程以及來源，亦即前
      揭基隆關詢問專業銷售商之談話筆錄(即書面紀錄)之影本
      1份送達原告知悉，已詳如前述，應堪認本件被告已將系
      爭貨物完稅價格之查價流程公開。故原告主張：被告未依
      照政府資訊公開法第5條、行政程序法第46條第1項等規定
      ，公開說明系爭貨物之完稅價格之查價流程及來源云云，
      並不足採信。
　　⒏準此，被告審酌原告係於5年內再犯同一規定之行為達3 次
      以上，符合加重罰鍰1倍之要件等情，依海關緝私條例第4
      5條規定，裁處貨價83,590元2倍之罰鍰167,180元（計算
      式：83,590×2＝167,180），經核係已考量原告之違章程度
      ，原處分及復查決定已詳為載明估算本件系爭貨物完稅價
      格之法律依據及合理方法等，意旨清楚，足使原告瞭解其
      原因事實及法令依據，並未違背行政罰法第18條規定，亦
      無違反比例原則。　
六、綜上所述，被告以原告為報關業者，受託辦理系爭進口貨物
    報關，夾藏未傳輸申報資料之貨物，違反海關緝私條例第36
    條之規定，依同條例第3項規定，原告應負私運之責任，被
    告依據海關緝私條例第36條第1項、第45條及關稅法第35條
    等規定，按單價CIF TWD 3,215/KGM核定系爭貨物之完稅價
    格，則本件系爭貨物共26公斤為83,590元（計算式：26×3,2
    15＝83,590元），原告復不否認於5年內再犯同一規定之行為
    達3次以上，符合加重罰鍰1倍之要件，被告乃裁處貨價2倍
    之罰鍰167,180元（計算式：83,590×2＝167,180），並無違
    誤，復查及訴願決定遞予維持，亦無不合。原告猶執前詞，
    訴請判決如聲明所示，為無理由，應予駁回。
七、本件判決基礎已經明確，兩造其餘的攻擊防禦方法及訴訟資
    料經本院斟酌後，核與判決結果不生影響，無一一論述的必
    要，一併說明。
八、據上論結，本件原告之訴為無理由，依行政訴訟法第98條第
    1 項前段，判決如主文。
中　　華　　民　　國　　111 　年　　3 　　月　　30　　日
　　　　　　　　　行政訴訟庭　法　官　黃漢權
一、上為正本係照原本作成。
二、如不服本判決，應於送達後20日內，向本院提出上訴狀，其
    未表明上訴理由者，應於提出上訴後20日內向本院補提理由
    書（均須按他造人數附繕本）。上訴理由應表明關於原判決
    所違背之法令及其具體內容，或依訴訟資料可認為原判決有
    違背法令之具體事實。
中　　華　　民　　國　　111 　年　　3 　　月　　31　　日
　　　　　　　　　　　　　　　書記官　蕭竣升